【裁判字號】    99,聲再,3
【裁判日期】    990505
【裁判案由】    聲請再審
【裁判全文】
臺灣花蓮地方法院刑事裁定               99年度聲再字第3號
再審聲請人  臺灣花蓮地方法院檢察署檢察官
受  判決人  甲○○
上列聲請人為受判決人因竊盜案件，對於本院花蓮簡易庭於中華
民國98年7月31日為第一審確定判決（98年度花簡第780號）聲請
再審，本院裁定如下：
    主  文
再審之聲請駁回。
    理  由
一、聲請意旨略以：受判決人甲○○前經鈞院以98年度花簡字第
    780 號判決竊盜罪，處拘役30日確定，經查本件係吳瑞麒行
    竊後，冒用甲○○之名義應訊，此有臺灣花蓮地方法院檢察
    署98年度偵字第3734號聲請簡易判決書、台灣花蓮地方法院
    98年度花簡字第923 號簡易判決、吳瑞麒之警詢筆錄、內政
    部警政署刑事警察局98年7月8日刑紋字第0980094275號函在
    卷足憑，因發現確實之新證據，足認受判決人甲○○應受無
    罪之判決，茲向鈞院聲請再審等語。
二、經查：
  (一)按刑事訴訟法第266 條規定，起訴之效力不及於檢察官所指
    被告以外之人，即所謂起訴對人之效力，而同法第264條第2
    項第1 款規定，起訴書應記載被告之姓名、性別、年齡、籍
    貫、職業、住所或居所或其他足資辨別之特徵，旨在特定刑
    罰權之對象，故起訴之對象為被告其「人」，非其「姓名」
    ，倘被告冒用他人姓名應訊，檢察官未發覺，致起訴書記載
    錯誤之姓名、年籍等資料者，其起訴之對象仍為應訊之被告
    其人，非形式上之姓名，法院於審理中發現起訴書記載錯誤
    ，自應將被告姓名等資料予以訂正，或通知檢察官更正後，
    進行審判，如判決確定後始發現者，因僅屬姓名之錯誤，審
    判之對象並無錯誤，逕以裁定更正方式處理。此與犯人為甲
    ，而由乙到案頂替認罪，檢察官誤將乙起訴（起訴對象為乙
    ），法院不得對未經起訴之甲為審判之情形不同（臺灣高等
    法院84年度上訴字第6710號判決、最高法院82年度台非字第
    406號、91年度台非字第68號、92年度台非字第48號、97 年
    度台非第200號及97年度台非第377號判決參照）。
  (二)查吳瑞麒於民國98年6月25日19時27 分許，在花蓮縣吉安鄉
    ○○路○段7號「199百貨」賣場內，徒手竊取收音機1台，為
    店員報警當場逮捕，詎為規避刑責，竟假冒其女友尤美玉之
    兄「甲○○」身分，冒用「甲○○」名義應訊，在花蓮縣警
    察局吉安分局吉安派出所之調查筆錄、扣押筆錄、扣押物品
    目錄表、拘提逮捕通知書、權利告知書、解送嫌疑人犯健康
    狀況調查表、甲○○之口卡片、甲○○之指紋卡片上，偽簽
    「甲○○」之署名及捺指印。案經花蓮縣警察局吉安分局報
    告臺灣花蓮地方法院檢察署偵辦，吳瑞麒於檢察官偵訊時仍
    冒用「甲○○」名義應訊，在台灣花蓮地方法院檢察署訊問
    筆錄上偽簽「甲○○」署名，該署檢察官於98年6月30 日以
    98年度速偵字第25號偵查終結，認被告吳瑞麒涉嫌竊盜罪而
    以「甲○○」姓名向本院聲請簡易判決處刑，並經本院花蓮
    簡易庭於98年7月31日以98年度花簡字第780號簡易判決判處
    拘役30日確定在案。嗣花蓮縣警察局吉安分局於98年7月8日
    將偽造之「甲○○」指紋卡送交內政部警政署刑事警察局比
    對指紋，查覺係吳瑞麒假冒「甲○○」身分，而報告臺灣花
    蓮地方法院檢察署偵辦，該署檢察官於98年8月27日以98 年
    度偵字第3734號偵查終結，以吳瑞麒涉犯偽造文書罪嫌向本
    院提起公訴，經本院於98年11月10日以98 年度花簡字第923
    號判決判處有期徒刑4 月確定在案等情，有花蓮縣警察局吉
    安分局吉警偵字第0980013050號竊盜案卷、臺灣花蓮地方法
    院檢察署98年度速偵字第25號偵查卷、98年度執字第1791號
    執行卷、98年度執緝字第506號執行卷、本院98 年度花簡字
    第780號案卷、98年度花簡字第923 號判決各1件可稽，經核
    屬實。
  (三)查本案涉犯竊盜罪之人為吳瑞麒，警方於案發後，將吳瑞麒
    解送臺灣花蓮地方法院檢察署，吳瑞麒於警詢及檢察官訊問
    時，均冒用「甲○○」之姓名應訊，復在警詢筆錄、逮捕通
    知書等上揭文件及偵訊筆錄上偽簽「甲○○」署名，致檢察
    官誤認吳瑞麒為「甲○○」，繼而於聲請簡易判決處刑書上
    誤載被告姓名為「甲○○」向本院聲請簡易判決處刑，則參
    諸前揭說明，應認本件檢察官聲請簡易判決處刑之對象仍為
    冒名接受警詢、偵訊之吳瑞麒，而非本件再審聲請人所載受
    判決人「甲○○」，是以實施刑罰權之對象既始終未有錯誤
    ，雖判決書上之被告姓名與身分資料有所誤寫，但不影響其
    全案情節及判決本旨，自應由原審法院依聲請或職權以裁定
    將受判決人即被告「甲○○」之姓名更正為被告吳瑞麒，並
    將身分資料一併加以更正即可，尚難認係原確定判決所認定
    之事實有所錯誤，而有刑事訴訟法所定得以再審之情形，自
    不得據以聲請再審。從而，本件再審之聲請為無理由，尚難
    准許，應予以駁回。
三、據上論斷，應依刑事訴訟法第434條第1項，裁定如主文。
中    華    民    國    99    年    5     月    5     日
                  刑事第二庭    法  官  蔡寶樺
上列正本證明與原本無異。
如對本裁定不服，應於送達後5 日內，向本院提出抗告狀（應抄
附繕本）。
中    華    民    國    99    年    5     月    5     日
                                書記官

司法院資訊處製作；財團法人民間司法改革基金會備份。
